【裁判字號】    98,訴,551
【裁判日期】    990531
【裁判案由】    違反毒品危害防制條例
【裁判全文】
臺灣雲林地方法院刑事判決               98年度訴字第551號
公  訴  人  臺灣雲林地方法院檢察署檢察官
被      告  庚○○
指定辯護人  陳國瑞律師
上列被告因毒品危害防制條例案件，經檢察官提起公訴（98年度
偵字第2720、2992號），本院判決如下：
    主  文
庚○○所犯罪名及處罰，詳如附表「所犯罪名及處罰」欄所示。
應執行有期徒刑拾肆年。未扣案之插用門號0000000000號SIM 卡
之行動電話壹支（不含SIM 卡）沒收，如全部或一部不能沒收時
，追徵其價額或以其財產抵償之；販賣第一級毒品所得共新臺幣
陸仟佰元沒收之，如全部或一部不能沒收時，以其財產抵償之
。
    事  實
一、庚○○前因妨害自由、施用第1 級毒品、持有第2 級毒品及
    贓物等案件，經法院分別判處有期徒刑2 年10月、7 月、5
    月、2 月確定，上開案件經減刑後，合併定應執行刑為有期
    徒刑1 年10月，於民國96年11月2 日縮刑期滿執行完畢。
二、詎庚○○仍不知悔改，明知海洛因係毒品危害防制條例所列
    管之第1 級毒品，不得非法持有及販賣，竟意圖營利，基於
    販賣毒品海洛因之各別犯意，分別為下列販賣毒品海洛因之
    行為：
  (一)販賣予乙○○部分：
    1.於98年2 月20日18時34分、18時56分、19時13分許，以其
      所使用門號0000000000號之行動電話與持用門號00000000
      00號行動電話之乙○○聯絡，約定購買海洛因新臺幣（下
      同）1,300 元及交易地點後，即在雲林縣元長鄉東庄某便
      利商店，先由乙○○交付現金1,300 元予庚○○，並在該
      處等候，經過30分鐘後，庚○○再持海洛因1 小包交付予
      乙○○，以此方式販賣毒品海洛因1 小包予乙○○。
    2.於98年2 月25日11時22分、11時25分許，以上開門號行動
      電話與乙○○所持用之上開門號行動電話聯絡，約定購買
      海洛因及交易地點後，於同日12時17分許，在雲林縣北港
      鎮○○里○○道路，以一手交錢一手交貨之方式，將毒品
      海洛因1 小包販賣予乙○○，得款1,000 元。
  (二)販賣予己○○部分：
    於98年3 月2 日17時19分、29分許，以其所使用之上開門號
    行動電話與持用門號0000000000號行動電話之己○○聯絡，
    約定購買海洛因1,000 元及交易地點後，於同日17時40分許
    ，在雲林縣元長鄉西庄廟前，以一手交錢一手交貨之方式，
    將毒品海洛因1 小包販賣予己○○，得款1,000 元。
  (三)販賣予戊○○部分：
    1.於98年3 月25日17時29分、18時16分、24分許，以其所使
      用上開門號行動電話與持用門號0000000000號行動電話之
      戊○○聯絡，約定購買海洛因及交易地點後，於同日18時
      34分許，在庚○○父親位於雲林縣元長鄉之住處，以一手
      交錢一手交貨之方式，將毒品海洛因1 小包販賣予戊○○
      ，得款1,000 元。
    2.於98年3 月26日9 時41分許，以上開門號行動電話與戊○○所使用之上開門號行動電話聯絡，約定購買海洛因及交
      易地點後，於同日10時25分許，在雲林縣元長鄉○○路某
      處，以一手交錢一手交貨之方式，將毒品海洛因1 小包販
      賣予戊○○，得款1,000 元。
    3.於98年3 月28日11時20分許，以上開門號行動電話與戊○○所持用之上開門號行動電話聯絡，約定購買海洛因之數
      量後，於同日11時30分許，在雲林縣元長鄉公墓旁，將毒
      品海洛因1 小包販賣予戊○○，價金1,000 元同意戊○○
      暫時賒欠，嗣戊○○於拿到海洛因後之不詳時間，已償還
      上開購毒款項。
三、庚○○基於轉讓第1 級毒品海洛因之犯意，於98年4 月12日
    14時36分、15時54分許，以其所使用之上開門號行動電話與
    己○○持用之上開門號行動電話聯絡後，於同日16時02分許
    ，與己○○相約在雲林縣元長鄉西庄廟，將價值約500 元之
    毒品海洛因（約1 次施用之量）無償轉讓予己○○。
四、嗣經警報請檢察官向本院聲請對門號0000000000號行動電話
    實施通訊監察而查悉上情。
五、案經雲林縣警察局虎尾分局報告及臺灣雲林地方法院檢察署
    檢察官自動簽分偵查起訴。
    理  由
一、證據能力部分：
  (一)按被告以外之人於偵查中向檢察官所為之陳述，除顯有不可
    信之情況者外，得為證據，刑事訴訟法第159 條之1 第2 項
    定有明文。查證人乙○○、己○○、戊○○於偵查中向檢察
    官所為之言詞陳述，均經渠等以證人身份具結在卷，合於法
    定要件，且現階段刑事訴訟法規定檢察官代表國家偵查犯罪
    、實施公訴，依法其有訊問被告、證人及鑑定人之權，實務
    運作時，偵查中檢察官向被告以外之人所取得之陳述，原則
    上均能遵守法律規定，不致違法取供，其可信性極高，且乙○○、己○○、戊○○於偵訊中所為之證言，亦無顯不可信
    之情形，依前開規定，其等於偵查中向檢察官所為業已具結
    之陳述，自得作為證據使用。又證人乙○○於檢察官偵訊時
    之錄音光碟，業經本院當庭勘驗，製有勘驗筆錄在卷可稽，
    其當次偵訊所證述內容，以本院所製作之勘驗筆錄為準，附
    此敘明。
  (二)次按被告以外之人，於審判外之言詞或書面陳述，除法律有
    規定者外，不得作為證據，刑事訴訟法第159 條第1 項定有
    明文，而所謂法律有規定者，即包括同法第159 條之1 至之
    5 所規定傳聞證據具有證據能力之例外情形。本件證人乙○○、己○○、戊○○於警詢時所製作之筆錄，均係被告以外
    之人，於審判外之陳述，屬傳聞證據，且被告及其辯護人對
    上開證人之警詢筆錄均表示無證據能力（本院卷第21、25頁
    ），則依刑事訴訟法第159 條第1 項之規定，上開證據方法
    均應予排除，不得作為本案證明被告有罪之依據。
  (三)又所謂被告以外之人於審判外之陳述，係指被告以外之人就
    其曾經參與或見聞之事實，事後追憶並於審判外為陳述者而
    言。如被告以外之人係被告犯罪之共同正犯、共犯、相對人
    、被害人或其他關係人，而於被告實行犯罪行為時與被告為
    言詞或書面對談，且其對話之本身即係構成被告犯罪行為之
    部分內容者，因非屬其事後就曾經與聞之事實所為之追憶，
    自與審判外之陳述有間，二者不容混淆。再國家基於犯罪偵
    查之目的，對被告或犯罪嫌疑人進行通訊監察，乃係以監控
    與過濾受監察人通訊內容之方式，蒐集對其有關之紀錄，並
    將該紀錄予以查扣，作為認定犯罪與否之證據，屬於刑事訴
    訟上強制處分之一種，而監聽係通訊保障及監察法第13條第
    1 項所定通訊監察方法之一，司法警察機關依法定程序執行
    監聽取得之錄音，係以錄音設備之機械作用，真實保存當時
    通訊之內容，如通訊一方為受監察人，司法警察在監聽中蒐
    集所得之通訊者對話，若其通話本身即係被告進行犯罪中構
    成犯罪事實之部分內容，則依前開說明，與所謂「審判外之
    陳述」無涉，應不受傳聞法則之規範，當然具有證據能力（
    最高法院97年度臺上字第5940號判決意旨參照）。本件下列
    所引用關於門號0000000000號行動電話之監聽錄音，為經本
    院於97年11月4 日核發通訊監察書，並陸續核准繼續監察，
    有詳載案由、監察電話及時間之通訊監察書、電話附表等在
    卷可參（見偵卷第118 至124 頁），其監聽錄音之蒐證程序
    合法，具有證據能力。
  (四)至其餘後述所引用之其他證據，被告及其辯護人對證據能力
    均表示沒有意見，不再論述其證據能力。
二、被告之辯解及辯護人之辯護要旨：
  (一)訊據被告固坦承其為門號0000000000號行動電話之使用人，
    於事實欄二所載之時間，分別有與乙○○、己○○、戊○○
    等人通話之事實，惟矢口否認有販賣毒品海洛因之犯行，辯
    稱：我是與乙○○、己○○、戊○○一起去跟別人買，不是
    我賣給他們云云。而被告於本院進行準備程序時先是坦承轉
    讓毒品海洛因之犯行（本院卷第19頁反面），惟於審理時又
    改稱：我和己○○是很好的朋友，那次是我在廟裡抽菸，我
    把毒品放在桌上，己○○過來之後就把我的東西拿走，沒有
    經過我的同意云云（本院卷第83頁反面、第246 頁反面）。
  (二)辯護人則為被告辯護稱：從證人偵訊筆錄、監聽譯文可確認
    本件的交易模式都是證人與被告講好出相同的錢，約好時間
    、地點會面後，被告再自己開車跟上游的人拿毒品，因為上
    游只認識被告，且一次不賣1 千元的毒品，因此證人才拜託
    被告幫他買，而且與被告一起出錢去買。證人的錢是要拿給
    上游，只是透過被告轉交，被告充其量只是幫買受人購買毒
    品而已，他本身也有買的意思，與販毒者處於對立的角色，
    並沒有販賣毒品的故意，毒品交易是存在於上游與證人之間
    ，不能以證人不認識上游就認為證人與上游之間沒有買賣合
    意。且通訊監察譯文中都是提到拿而沒有提到買，證人根本
    不知道拿跟買的差異在哪裡，他們真正的意思就是要共同去
    向上游購買，譯文中被告說你如果有錢就馬上有，意思是他
    的錢湊好之後，就可以向上游買毒品，不是說被告身上就有
    毒品，不應該認定這樣的行為就是販賣，就販賣毒品部分請
    判處被告無罪。轉讓毒品部分，被告供稱是己○○自己把毒
    品拿過去，被告不知情，也不同意，主觀上欠缺轉讓毒品的
    故意等語。
三、關於販賣毒品海洛因部分，本院查：
  (一)販賣毒品海洛因予乙○○部分：
    1.證人乙○○於偵查中證稱：98年2 月20日18時34分、18時
      56分、19時13分這幾通電話，是跟被告通話要買海洛因，
      當天有買到，在東庄那裡的便利商店買到的，我總共跟被
      告買過2 次，1 次1 千元，1 次1 千3 百元，這次我是花
      1 千3 百元，錢給他，他又去買，我在便利商店那邊等了
      差不多半小時，拿到1 包。98年2 月25日這2 通譯文也是
      與被告通話，在講海洛因，這次買1 千元，在溝皂的斜路
      那裡拿到的等語（本院卷第184 至187 頁），證人乙○○
      經檢察官朗讀其與被告間之通訊監察譯文後，就事實欄二
      之(一)所載時、地，曾2 次向被告購得毒品海洛因之交易情
      形證述甚明。而乙○○於98年5 月13日採尿送驗後，檢出
      毒品嗎啡陽性反應（按海洛因係由嗎啡經化學合成而製得
      ，進入人體後，因代謝分解成嗎啡，因此施用海洛因後，
      由尿液中檢驗結果仍為嗎啡反應），有雲林縣警察局虎尾
      分局查獲毒品嫌犯尿液送檢真實姓名對照表、臺灣檢驗科
      技股份有限公司98年5 月27日濫用藥物尿液檢驗報告、本
      院98年度毒聲字第228 、346 號刑事裁定各1 份在卷足憑
      （本院卷第237 至239 頁），乙○○上開採尿送驗時間雖
      與其所稱向被告購買毒品海洛因之時間不同，但依上開證
      據可認乙○○為施用毒品海洛因之人，其向被告所購得之
      毒品種類應為海洛因無訛。
    2.經本院核發通訊監察書對被告所使用門號0000000000號行
      動電話進行監聽、錄音，並於99年3 月31日當庭勘驗監聽
      錄音光碟（本院卷第181 頁反面至第183 頁），被告曾於
      事實欄二之(一)所載時間，以其所使用上開門號行動電話與
      乙○○所使用之門號0000000000號行動電話聯絡，2 人通
      話時間及對話內容如下：
      (1)98年2 月20日18時34分26秒
        乙○○（代號Ｂ）：喂。
        被  告（代號Ａ）：螺茂（音譯）。
        乙○○：嗯。
        被  告：有個朋友剛好這時打給我。
        乙○○：嗯。
        被  告：講很好啦，要多拿一點看要不要？
        乙○○：就這樣而已啊，沒錢。
        被  告：嗯？
        乙○○：就沒有錢啊。
        被  告：如果要的話、他算是在民雄那邊寄的，他的東
                西很好，我跟你說真的。
        乙○○：就是沒有才慘啊，有的話就用怎會有差。
        被  告：我在問看你那裡有多少。
        乙○○：剩5 元而已。
        被  告：這樣喔。
        乙○○：或許沒有。
        被  告：不然多少，先湊一下，我們湊一湊一起跟他拿
                。
        乙○○：沒有辦法湊啦，可以湊的話我湊完了。
        被  告：這樣喔。
        乙○○：這你也知道啊。
        被  告：我問阿福看他可以借多少。
        乙○○：好啦，你向他問問看。
        ～～～～～～～～～～～～～
      ◎98年2 月20日18時56分44秒
        （前面略）
        被  告：你說你有辦法湊多少？
        乙○○：沒有。
        被  告：嗯？
        乙○○：就是沒有。
        被  告：都沒有？
        乙○○：我剩1 千元、剩1 千3 百元。
        被  告：多少？
        乙○○：1 千3 百元。
        被  告：好啦。
        乙○○：嗯。
        被  告：剩下我來湊，你騎車過來阿福這裡。
        ～～～～～～～～～～～～～
      ◎98年2 月20日19時13分01秒
        被  告：喂。
        乙○○：我怎麼沒有看到你。
        被  告：我在元長才要出發而已。
        乙○○：那我跟你講不要在那。
        被  告：不然我跟你講，你在那、你在東庄，好嗎？
        乙○○：好、在東庄。
        被  告：好。
        乙○○：東庄超市也比較不好。
        被  告：那沒關係啦。
        乙○○：你從元長來嗎？
        被  告：嗯。
        乙○○：我慢慢騎來啦。
        被  告：好。
        ～～～～～～～～～～～～～
      (2)98年2 月25日11時22分35秒
        被  告：喂。
        乙○○：怎麼樣。
        被  告：你那裡有1 張是嗎？
        乙○○：嗯啦。
        被  告：沒辦法多一點喔？
        乙○○：幾百元而已，怎麼樣？
        被  告：說最少要2 才要。
        乙○○：ㄏ阿？
        被  告：不然那個東西是可以啦。
        乙○○：可以的話你如果，好啦、沒關係啦，我跟朋友
                相添啦。
        被  告：好啦、不然你先向他週轉一下，阿你再騎過來
                西庄廟那裡好嗎？
        乙○○：不可以在那裡，那裡的人我全認識，我就騎溝
                皂那條路直直進去，這樣比較好。
        被  告：不可以直直進去，就沒有往那裡去啊。
        乙○○：ㄏ阿？
        被  告：沒有往那裡去，不然你轉過西庄這一條斜斜要
                通往溝皂那裡。
        （後面略）
        ～～～～～～～～～～～～～
      ◎98年2 月25日11時25分56秒
        被  告：喂。
        乙○○：你那針筒順便給我用1 個來，好嗎？
        被  告：針筒喔？
        乙○○：ㄏ啦，筆啦。
        被  告：你沒有喔？
        乙○○：我沒有啦，拜託一下啦。
        被  告：不然我幫你問問看有沒有。
        乙○○：好啦，舊的也好啦，哦。
        被  告：舊的不好啦，舊的。
        乙○○：不要緊啦。
        被  告：你有2 張喔。
        ～～～～～～～～～～～～～
      前揭監聽錄音內容均係被告與證人乙○○之對話，業據被
      告供承在卷（本院卷第20頁反面），此部分與乙○○於偵
      查中之證述相同，堪以認定。而由上開通話內容可知，乙○○確有以門號0000000000號行動電話與被告所使用之上
      開門號行動電話聯絡，於98年2 月20日約定購買1 千3 百
      元，交易地點電話中雖稱「東庄超市」，但經檢察官向其
      確認是何種超市，乙○○已解釋係24小時的便利商店（本
      院卷第185 頁），且觀乙○○於本院審理時或稱「東庄的
      7-11」或稱「東庄的超市」（本院卷第84頁反面、第85頁
      ），堪認當時電話中指的就是東庄的便利商店；98年2 月
      25日之通話內容，乙○○一開始向被告表示其有「1 張」
      ，於被告表示「至少要2 才要」時，始決定「跟朋友相添
      」，是其本身向被告購買海洛因之金額應為1 千元，交易
      地點則顯示為溝皂里某處之道路，是乙○○於偵查中所稱
      2 次向被告購買毒品海洛因之金額、地點，與上開通話內
      容相符，應堪採信。
    3.乙○○於本院審理時雖稱：我沒有跟檢察官講兩次都是向
      被告買的，之前作筆錄時我毒癮發作，頭暈暈的，說過的
      話也忘記了，我說我沒有跟他買，警察叫我配合，要我這
      樣講云云（本院卷第86至87頁、第180 頁）。然經本院勘
      驗乙○○於偵查中受訊問之錄音光碟（見本院卷第184 至
      187 頁勘驗筆錄），可知乙○○確實曾證稱向被告買過1
      次1 千元、1 次1 千3 百元等語，至其購買之物品由該次
      訊問之前後文可知，指的就是毒品海洛因。且當時筆錄製
      作係採一問一答之方式，乙○○於訊問過程中，均能針對
      檢察官所提問題具體回答，顯見其精神狀況正常，並未因
      毒癮發作或頭暈影響其作答。復經本院傳喚承辦警員丙○○到庭作證，已否認有要求乙○○為特定供述之情事（本
      院卷第166 、180 頁），乙○○嗣後亦供承：警察不是叫
      我什麼都說怎麼樣，我沒有說他逼我怎麼樣，他是說筆錄
      快點作一作，可以趕快回家等語，是其於本院審理時所稱
      ：警察要伊配合、作筆錄時毒癮發作、頭暈等，均不足採
      信。
    4.被告與辯護人雖均主張：被告是與乙○○一起去跟別人買
      ；及乙○○於本院審理時改稱：我沒有跟被告買毒品，都
      是「公加」買來吃的，在東庄便利商店那次他問我身上有
      多少錢，我只有1 千2 百元，他叫我把錢拿出來，要「公
      加」買來施用，我說好，他叫我在旁邊，後來他就拿過來
      ，我們就一起在旁邊吸食，當時錢一人出一半，還有一次
      在北港路邊，他邀我一人出1 千元去買，後來他叫我在路
      邊等他拿回來，他就倒一半到他的香菸裡面，剩下的放在
      塑膠袋給我，我們買完海洛因之後，都是一起吸食，北港
      路那次，是在那裡遇到，他叫我在路邊等，他要去拿，後
      來我在路邊等，他就回來了云云（本院卷第84至88頁）。
      惟乙○○於本院審理時稱其在東庄超市出「1 千2 百元」
      ，與其先前偵查中之證述及監聽錄音所提到的金額1 千3
      百元不符，亦與被告所稱向乙○○拿到1 千3 百元之情形
      不同（本院卷第95頁）。又依被告與乙○○於98年2 月20
      日21時11分56秒之監聽錄音內容（見本院卷第182 頁反面
      勘驗筆錄），被告詢問乙○○「講真的剛才那個可以嗎」
      ，可見兩人並未一起施用，否則於施用完畢後，被告即可
      當場詢問乙○○，何需於事後再打電話詢問，是乙○○所
      稱兩人買完海洛因後，都是一起吸食云云，顯非事實。再
      乙○○經檢察官告以98年2 月20日之通訊監察譯文後，明
      確表示「就是要買海洛因」的意思，於檢察官詢問「是直
      接要買海洛因？」，乙○○答稱「嗯」，並在訊問過程中
      主動陳稱：有跟被告買過1 次1 千元、1 次1 千3 百元等
      語，於檢察官向其確認「這樣算他幫你買，還是你向他買
      ？這到底怎麼算？」時，仍稱「我有跟他買過兩次」，檢
      察官再次詢問「這樣算你跟他買嗎？」，乙○○仍為肯定
      之回答，其於偵查中已證述並非合資購買一節甚為明確。
      且被告與乙○○上開98年2 月20日之通話內容，雖有提到
      湊錢一事，及證人乙○○於偵查中就此次電話聯絡，證稱
      ：被告說要拿去買，看我有沒有錢，我錢給被告，他又去
      拿等語，然由其2 人前揭98年2 月20日之對話內容觀之，
      乙○○僅向被告陳明其有1 千3 百元，被告雖表示「剩下
      我來湊」，但乙○○並未進一步詢問被告總共要買多少，
      因此看不出乙○○有與被告合資購買毒品之意思。況且毒
      品價值不斐，重量些微差距價格即有不同，被告與乙○○
      竟未談及如何合資購買、各出資若干、如何分配毒品等重
      要事項，強稱「合資購買」，核與事理有違。又其2 人於
      98 年2月25日11時22分35秒之通話內容中，被告詢問乙○○除了「1 張」有沒有辦法再多一點，並告訴乙○○「說
      最少要2 才要」，此時乙○○亦未表示要與被告共同出資
      ，反而是說「我跟朋友相添啦」，被告亦要乙○○「先向
      他週轉一下」，並未要求兩人合資，顯然乙○○沒有與被
      告共同出資一起向他人買毒品之情形，乙○○於審理時所
      稱：北港路邊那次，他邀我一人出1 千元去買云云，及被
      告、辯護人所辯上情，均難認可採。
  (二)販賣毒品海洛因予己○○部分：
    1.證人己○○於偵查中證稱：我有施用過海洛因，施用的海
      洛因是向綽號「大目仔」的被告買的，我是用0000000000
      號電話打被告的0000000000號電話向被告買毒品。98年3
      月2 日17時19分、29分、40分這幾通電話，是我與被告通
      話要向他買海洛因，這一次我向他買1 千元的海洛因，是
      在西庄廟交易，是被告本人送過來，我騎機車過去拿的，
      我們一手交錢一手交毒品，這次我以1 千元買到1 小包的
      海洛因。3 月2 日電話中他說「一千要跟我公家」是他叫
      我多湊一點錢，去向他買海洛因，但我身上只有1 千元，
      3 月2 日這次是我給被告1 千元，他當場就給我海洛因等
      語（偵卷第71至73頁），就事實欄二之(二)所載時、地，如
      何向被告購買毒品海洛因之交易情形證述甚為詳盡。又己○○曾於98年10月18日經警採尿送驗，檢出毒品嗎啡陽性
      反應，有毒品犯罪嫌疑人尿液採驗作業管制紀錄、臺灣檢
      驗科技股份有限公司98年10月28日濫用藥物尿液檢驗報告
      、本院98年度毒聲字第321 號刑事裁定、臺灣雲林地方法
      院檢察署檢察官98年度毒偵字第1251號不起訴處分各1 份
      在卷足憑（本院卷第240 至242 頁），己○○上開採尿送
      驗時間雖與其所稱向被告購買毒品海洛因之時間不同，但
      依上開證據可認定己○○為施用毒品海洛因之人，其向被
      告購買之毒品種類應為海洛因無誤。
    2.經本院當庭勘驗門號0000000000號行動電話之通訊監察錄
      音光碟，被告曾於98年3 月2 日以上開門號行動電話與己○○所使用之門號0000000000號行動電話聯絡（本院卷第
      175 至176 頁），2 人通話之時間及內容如下：
      ◎98年3 月2 日17時19分49秒
        被  告（代號Ａ）：喂。
        己○○（代號Ｂ）：喂、老大。
        被  告：怎麼了？
        己○○：你、有嗎？
        被  告：嗯？
        己○○：你那裡有嗎？
        被  告：有，拿錢要去跟人拿。
        己○○：ㄏ阿？
        被  告：有，怎麼了？
        己○○：給我1 千好嗎？
        被  告：等一下、你都不要去幫忙拼一下錢。
        己○○：跟你講，就沒辦法拼啦，有辦法拼，我怎麼會
                跟你要求。
        被  告：你都講沒辦法拼，沒地方拼要怎麼辦。這錢晚
                上要給人的，真的啦。去跟人借的。
        己○○：我明天，先去跟人借看看有沒有1 千元，不然
                那有辦法。
        被  告：好阿，借阿。
        己○○：明天呢。
        被  告：又明天，晚上啦，你先來拿，晚上去籌一下，
                喔，等一下我到了打給你啦。
        己○○：好啦好。
        ～～～～～～～～～～～～～
      ◎98年3 月2 日17時29分09秒
        己○○：我籌有1 千囉啦，現在1 千馬上有嗎？
        被  告：有啊。
        己○○：有喔。
        被  告：你如果有錢就隨有，你在那裡
        己○○：我在家，我馬上下去。
        被  告：無，我沒在那裡
        己○○：不然呢？
        被  告：龍岩、西庄這裡、西庄有沒有、西庄廟。
        己○○：西庄廟。
        被  告：你到西庄廟，打給我。
        己○○：喔好啦好，1 。
        被  告：嗯？
        己○○：講1 那。
        被  告：好好。
        己○○：阿多拿一點啦
        被  告：..（聽不清楚）怎麼要一人一半，你就拿去，
                我自己想辦法就好，什麼一人一半，不用啦，
                好啦。
        己○○：好啦。
        ～～～～～～～～～～～～～
      ◎98年3 月2 日17時40分40秒
        被  告：喂。
        己○○：喂，你說西庄那一個廟？
        被  告：你到那裡、你到那裡？
        己○○：我到龍岩厝這裡了。
        被  告：對，我跟你講，往龍岩厝這條，你摩托車直直
                騎到學校，騎到一座橋停下，停在橋上就有看
                到我。
        己○○：你講龍岩厝這條？
        被  告：學校再過來，就有一座橋，你看到一個橋就停
                在橋上就好啦。
        己○○：要往海口寮那條？
        被  告：對啦、要往海口寮這條，你停在橋上就好了。
        己○○：橋上？
        被  告：停橋上就好啦。
        己○○：喔、好啦。
        被  告：借多少來？
        己○○：我現在馬上到、馬上到。
        被  告：講借多少錢來啦，我怎會不知道馬上到。
        己○○：1 千啦。
        被  告：什麼1 千而已？
        己○○：湊1 千而已，不然呢？
        被  告：這樣哦，1 千還要跟我公加，好啦好。
        己○○：好。
        ～～～～～～～～～～～～～
      上述監聽錄音內容均係被告與己○○之對話，業據被告供
      承在卷，此部分與己○○偵查中之證述相同，堪以認定。
      而由上開通話內容可知，己○○確有以門號0000000000號
      行動電話與被告所使用之上開門號行動電話聯絡，2 人於
      98年3 月2 日約定購買1 千元，經己○○向被告確認有毒
      品後，2 人隨即相約在西庄廟交易，己○○於偵查中所稱
      向被告購買毒品海洛因之金額、地點、交易方式，核與上
      開通話內容相符，應堪採信。再參酌其2 人於98年3 月2
      日19時59分54秒之通話內容（見本院卷第176 頁勘驗筆錄
      ），被告說「要再拿喔？」，其用語為「再」即再一次之
      意，足認己○○先前確實有向被告購得毒品海洛因，此亦
      可佐證己○○前揭偵查中之證述為可採。
    3.證人己○○於本院審理時雖稱：之前講跟被告買毒品，是
      警察叫我這樣講的，我那時候有吃安眠藥，作筆錄的時候
      頭暈暈的云云（本院卷第90頁、第93頁反面、第169 頁反
      面）。惟經本院傳喚承辦警員丙○○到庭作證，已否認有
      要求己○○為特定供述之情事（本院卷第166 頁），己○○亦自承：（警察有無強迫你要這樣講？）沒有、（你前
      次作證為何說是警察叫你這樣講的？）我不是那個意思等
      語。再參以己○○於98年5 月18日偵查中之訊問筆錄，其
      於訊問過程中均能針對問題具體回答，甚至能就檢察官所
      提示98年3 月2 日17時19分、29分、40分及同日19時59分
      等不同時間之通訊監察譯文，分別答覆有無取得毒品海洛
      因，顯見其精神狀況正常，其所稱：警察叫我這樣講、吃
      安眠藥、頭暈暈云云，並無足採。
    4.被告與辯護人雖均主張：被告與己○○是一起去跟別人買
      毒品；己○○於本院審理時亦翻異前詞，改稱：98年3 月
      2 日的通訊監察譯文是我打電話給被告，問他有沒有錢，
      我要跟他借錢買毒品，這次借錢是要和被告一起買毒品，
      他跟誰買我不知道，1 千元是我向被告借的，我還給他的
      ，我有拿到和他借錢買的毒品，我和他一起去拿的，我們
      約在雲林縣元長鄉西庄廟前那裡，我給被告1 千元，前一
      天有跟他借1 千元，隔天我就還給他，我有出錢，被告也
      出1 千元，他買2 千元的毒品回來，電話中提到「公加」
      是1 個人出1 千元，我不知道被告跟誰拿毒品，我的意思
      是我去借1 千元，我的部分是5 百元，被告也是5 百元，
      因為我不知道地方，所以我沒有跟被告一起去，買回來的
      那包我們有一起吸食，被告當天就給我5 百元，我是拿1
      千元要公加買，我拿錢給他，他再去拿，我在那裡等他云
      云（本院卷第89至94頁）。然其所述已與偵查中之陳述不
      符，且己○○於審理時就其與被告合資購買毒品之總金額
      究竟為1 千元或2 千元及其有無與被告一起前往購買毒品
      等，前後供述矛盾，已難憑採。又己○○電話中是說「我
      籌有1 千囉」、「現在1 千馬上有嗎」，其語意係指自己
      已經有1 千元，看不出有向被告借錢或合資購買毒品之意
      ，是其於本院審理時所述與監聽錄音之內容不符，難認可
      採。況己○○於偵查中已證稱：被告說「一千要跟我公家
      」，是他叫我多湊一點錢，去向他買海洛因等語。經檢察
      官再向其確認「3 月2 日這一次是你向庚○○買呢？還是
      你給他錢，他去向別人買毒品？還是你跟他一起出錢，他
      去向別人買毒品？」，己○○答稱：「是我給庚○○1 千
      元，他當場就給我海洛因」等語，始終未提到有合資購買
      之情事。且由其2 人於98年3 月2 日17時40分40秒之通話
      內容觀之，被告雖有提到「1 千還要跟我公加」一語，但
      此句話係被告自己講出，其與己○○於電話中並未談及合
      資購買毒品之細節，己○○也未詢問被告要一起買多少。
      復觀被告與己○○98年3 月2 日17時19分49秒之通話內容
      ，己○○詢問被告「有嗎？」，被告回答「有」；於同日
      17時29分09秒之通話內容，己○○詢問「現在1 千馬上有
      嗎？」，被告回答「有啊」、「你如果有錢就隨有（台語
      ，指馬上有的意思）」，均可見己○○係直接向被告表明
      要海洛因，被告即予應允，並表示可立即交貨甚明，己○○於偵查中也證稱是一手交錢一手交毒品，此種交付方式
      顯然是被告向上游買受後，再轉賣予己○○，與直接向被
      告購買無異，被告前開所辯，顯係避重就輕之詞，不足採
      信。
  (三)販賣毒品海洛因予戊○○部分：
    1.證人戊○○於偵查中證稱：我承認向綽號「大目仔」的被
      告買過海洛因，我用門號0000000000號電話打他的電話買
      海洛因，每次跟被告買海洛因都是買1 千元。於98年3 月
      26日9 時41分、10時23分、25分這3 通電話，是我跟被告
      通話，要向他買海洛因，這次有交易成功，交易地點在元
      長鄉中坑，以1 千元買到1 小包海洛因，我開車過去跟他
      拿的，是他本人交1 小包給我。98年3 月25日17時29分、
      18時16分、24分、32分、34分這幾通話是我跟被告通話，
      這天6 點多有在被告的父親家拿到海洛因，也是以1 千元
      買到1 小包，被告的父親家是在元長鄉，就是被告的老家
      。98年3 月28日11時20分、30分這2 通電話，我說我沒有
      錢，被告說要讓我欠，這次有拿到海洛因，交易地點在元
      長的公墓旁邊，這次我沒有給他錢，欠他1 千元，後來有
      還清了等語（偵卷第54至56頁），均已明確證述於事實欄
      二之(三)所載時、地，打電話與被告聯絡後，3 次向被告購
      得毒品海洛因之交易情形。
    2.經本院當庭勘驗被告上開門號行動電話之監聽錄音光碟，
      被告曾於事實欄二之(三)所示時間，與戊○○所持用之門號
      0000000000號行動電話聯絡（本院卷第171 至174 頁），
      2 人通話之時間及內容如下：
      (1)98年3 月25日17時29分57秒
        戊○○（代號Ｂ）：喂。
        被  告（代號Ａ）：喂。
        戊○○：這樣有嗎？
        被  告：你要嗎？
        戊○○：對啦。
        被  告：你要多少？
        戊○○：就一樣。
        被  告：我跟朋友撥看看，如果有我馬上打給你。
        戊○○：沒有啦，我是說你如果沒有地方拿，我朋友那
                裡應該有，但是那比較多。
        被  告：他的不知道好還是壞的。
        戊○○：應該是不錯。
        被  告：我馬上回去，回去到你村庄，打給你見面在講
                好嗎。
        戊○○：好阿，差不多、多久？
        ～～～～～～～～～～～～～
      ◎98年3 月25日18時16分23秒
        被  告：喂，你要嗎？
        戊○○：不一定，怎麼了？
        被  告：不是阿，你要，我朋友剛好有來。
        戊○○：ㄏ阿？
        被  告：我朋友剛好有來，你如果要，我多拿起來給你
                。
        戊○○：我聽沒有。
        被  告：說你如果有要拿，我來錢跟他拿就好。
        戊○○：喔，好啦。
        被  告：好，你人在那裡？
        戊○○：家裡。
        被  告：在你家。
        戊○○：嗯。
        被  告：我馬上打給你。
        戊○○：好。
        ～～～～～～～～～～～～～
      ◎98年3月25日18時24分27秒
        被  告：喂
        戊○○：怎麼了？
        被  告：不然你過來元長這裡。
        戊○○：ㄏ阿？
        被  告：過來元長這裡。
        戊○○：你後面。
        被  告：對，我老爸這裡。
        戊○○：馬上到喔。
        被  告：載我。
        戊○○：要去別的地方我不要。
        ～～～～～～～～～～～～～
      ◎98年3月25日18時32分12秒
        被  告：喂。
        戊○○：到了、到了。
        被  告：好。
        ～～～～～～～～～～～～～
      ◎98年3月25日18時34分00秒
        戊○○：喂。
        被  告：你在前面這裡，你怎麼停在那。
        戊○○：喔、哭夭，我怎麼知道。
        ～～～～～～～～～～～～～
      (2)98年3月26日09時41分04秒
        （前面略）
        戊○○：有嗎？
        被  告：潭前啦，中坑再過來，潭前你知道嗎？
        戊○○：我知道啦。
        被  告：有阿，怎麼沒有。
        戊○○：昨天那個怎麼那麼壞。
        被  告：會嗎、昨天那個跟人家撥的。
        戊○○：喔，昨天那差太多啦，瘋子。
        被  告：昨天，那個臨時在那裡，跟那個撥的，你沒聽
                嗎，你就剛好要，潭前我跟你講中坑，中坑你
                知道嗎？
        （中間略）
        戊○○：好，你不要用太壞的，真的昨天那。
        被  告：不會啦，我知道。
        戊○○：好像假的，幹你娘。
        被  告：好。
        ～～～～～～～～～～～～～
      ◎98年3 月26日10時23分28秒
        戊○○：喂。
        被  告：你在北港橋開到現在還沒到喔？
        戊○○：在元長國中這裡。
        被  告：元長國中喔。
        戊○○：ㄏ啦。
        被  告：元長國中到這裡很短啦。
        戊○○：ㄏ啦、喔。
        被  告：好啦，開快一點。
        戊○○：好。
        ～～～～～～～～～～～～～
      ◎98年3月26日10時25分22秒
        被  告：喂。
        戊○○：到這個轉彎了。
        被  告：轉彎，你看到花圈就停下來。
        戊○○：喔好啦，我看到花圈了。
        ～～～～～～～～～～～～～
      (3)98年3月28日11時20分02秒
        （前面略）
        被  告：沒有要再拿嗎？
        戊○○：ㄏ阿？
        被  告：沒有要再拿嗎？
        戊○○：沒錢，要怎麼拿。
        被  告：嗯，沒有就一直欠下去，不然要怎樣。
        戊○○：ㄏ阿？
        被  告：嗯？
        戊○○：好，不然再拿一個來。
        被  告：怎麼了？
        戊○○：好阿。
        被  告：你要過來拿再打給我。
        戊○○：現在嗎？
        被  告：說你要再打給我。
        戊○○：我現在要過去拿。
        被  告：嗯？
        戊○○：現在有嗎？
        被  告：現在有阿。
        戊○○：好我現在過去。
        被  告：你來順便幫我載一下。
        ～～～～～～～～～～～～～
      ◎98年3 月28日11時30分29秒
        戊○○：喂。
        被  告：喂。
        戊○○：到了到了。
        被  告：喔。
        ～～～～～～～～～～～～～
      上述監聽錄音內容均係被告與戊○○之對話，業據被告供
      承在卷，此部分與戊○○於偵查中之證述相同，堪以認定
      。而由上開通話內容可知，戊○○確實有以門號00000000
      00號行動電話與被告所使用之上開門號行動電話聯絡，2
      人於98年3 月25日約定購買「一樣」數量之物，交易地點
      在元長鄉被告父親住處；依98年3 月26日之通話內容，戊○○詢問被告「有嗎？」，經被告確認有之後，2 人即約
      在中坑某處交易；而98年3 月28日之通話內容，被告詢問
      戊○○是否要再拿，戊○○表示沒有錢，經被告同意款項
      暫時賒欠，戊○○始向被告表示再拿「1 個」，於確定被
      告有貨之後，戊○○即前往約定地點，戊○○於偵查中所
      證述之交易情形，核與上開通話內容相符，應堪採信。
    3.被告與辯護人雖均稱：被告是與戊○○一起去跟別人買；
      戊○○於本院審理時亦證稱：98年3 月25日我要請他拿，
      我拿1 千元給他，那次有沒有拿到我忘記了，我都是拿錢
      給他，然後由他去買，我都是拿1 千元給他，他說我們「
      公加」去拿，我是經過被告向上游買毒品，錢拿給被告之
      後，還要再等被告去拿毒品回來，我是跟他拿的，不是跟
      他買的云云（本院卷第101 至105 頁、第168 頁反面）。
      然由被告與戊○○2 人於98年3 月26日09時41分04秒之通
      話內容可看出，戊○○向被告埋怨「昨天那個怎麼那麼壞
      」，顯見戊○○於98年3 月25日確實有向被告取得毒品海
      洛因。戊○○所證：有沒有拿到忘記了云云及被告於警詢
      、審理時所辯：3 月25日這次沒有買到毒品，後來1 千元
      還給戊○○云云，均無足採。又由其2 人於98年3 月25日
      18時16分23秒之通話內容觀之，被告向戊○○表示「你如
      果要，我多拿起來給你」，可見被告是先向他人取得毒品
      ，而非戊○○錢拿給被告後，再由被告去向他人購買；於
      同年3 月26日及3 月28日之通話內容，戊○○都是先向被
      告確定有貨後，2 人才相約見面，足認於98年3 月25日、
      26日及28日，戊○○與被告相約見面時，戊○○即可向被
      告取得毒品海洛因，並無錢先給被告，還要再等被告去拿
      毒品之情形，此與合資購買需收足合資金錢再聯絡賣主，
      或赴他處向賣主購買海洛因，才予分配交付海洛因予合資
      者之情形大不相同。參以戊○○於本院審理時所稱：我不
      知道被告出多少錢，被告沒有講說他要出多少錢，他拿多
      少我也不知道等語，亦與一般人合資前會先講明合資之金
      額、數量等之常情不符。再戊○○曾於電話中向被告埋怨
      海洛因品質太差，已如前述，且其2 人於98年4 月21日12
      時09分18秒通話時，戊○○曾向被告提到「你跟他說看看
      ，我是對你的，你對他阿」（見本院卷第174 頁反面之勘
      驗筆錄），顯然戊○○主觀上亦認知到其本身與被告及被
      告之藥頭間之關係，是「戊○○針對被告、被告針對藥頭
      」等2 段不同之買賣關係，被告與戊○○之間存有買賣交
      易關係甚明，是戊○○於本院審理時所證：我是經過被告
      向上游買毒品，我是跟他拿的，不是跟他買的云云，及被
      告所辯與戊○○係一起向他人購買云云，均不足採信。
  (四)末按海洛因係毒品危害防制條例第2 條第2 項第1 款所定之
    第1 級毒品，物稀價昂，其持有販賣者，政府查緝甚嚴，苟
    非有利可圖，當不願甘冒法律制裁之風險，而予販賣；又按
    販賣毒品乃違法行為，非可公然為之，亦無公定價格，容易
    分裝並增減份量，而每次買賣之價量，輒因買賣雙方關係之
    深淺、資力、需求量及對行情之認知、來源是否充裕、查緝
    是否嚴緊、購買者被查獲時供出購買對象之風險評估等因素
    ，而異其標準，非可一概而論，而販賣毒品之利得，除被告
    坦承犯行或價量俱臻明確外，委難察得實情，販賣之人從價
    差或量差中牟利之方式雖異，其意圖營利之販賣行為則同一
    ，職是之故，即使未經查得實際販賣之利得，但除非別有事
    證，足認係按同一價量委買或轉售，確未牟利外，尚難執此
    遽認非法販賣之證據有所未足，而諉無營利之意思，或阻卻
    販賣犯行之追訴（最高法院87年度臺上字第3164號判決參照
    ）。以本件而論，雖無法得知被告販賣毒品海洛因可得之利
    潤，然被告既係販賣毒品之人，其取得毒品之成本需費不貲
    ，且被告與乙○○、己○○、戊○○之間並無特殊關係或特
    別深厚之交情，自無平價轉讓毒品自負風險之理，被告有販
    賣毒品藉以營利之意圖，應堪認定。
  (五)綜上所述，被告確有事實欄二之(一)、(二)、(三)所示各次販賣第
    1 級毒品海洛因犯行，均堪認定，被告所辯要屬推諉卸責之
    詞，殊無足採，本件事證明確，被告販賣毒品海洛因犯行堪
    以認定。另被告雖稱：甲○○知道我有跟人家過去，應該是
    有看到我跟乙○○、己○○、戊○○過去，而聲請傳喚甲○○到庭作證，然甲○○於本院審理時證稱：不曾看過被告去
    向「阿三」買毒品，沒有印象被告有跟別人過去找「阿三」
    買毒品，我不知道他要去買毒品等語，辯護人乃認為證人甲○○企圖閃避自己販賣毒品之行為，不願陳述，而聲請調取
    甲○○販賣毒品之卷宗資料，然乙○○、己○○、戊○○確
    實有向被告購買毒品海洛因之事證已臻明確，本院認為沒有
    再調閱甲○○販毒卷宗之必要；另己○○於98年5 月18日、
    戊○○於同年5 月14日製作警詢筆錄後，經警採集尿液送驗
    結果，雖均未檢出毒品反應（見本院卷第232 至235 頁己○○、戊○○之真實姓名對照表及濫用藥物尿液檢驗報告），
    然因其等採尿時間與本案向被告購買毒品海洛因之時間相距
    已有相當時日，未於尿液中驗出含有毒品海洛因代謝物之嗎
    啡陽性反應，仍不足以作為對被告有利之認定，均併此敘明
    。
四、關於轉讓毒品海洛因予己○○部分，本院查：
  (一)證人己○○於偵查中證稱：98年4 月12日14時36分、15時54
    分、16時2 分這3 通電話，是我與被告通話，我要向他買海
    洛因，這次我有拿到海洛因，但是是他請我的，因為我沒有
    錢向他買，這次我是在元長鄉西庄廟還他5 百元，他請我夠
    施用1 次的量等語（偵卷第72頁）。而被告於本院進行準備
    程序亦坦承有轉讓毒品海洛因予己○○之事，嗣於審理中雖
    否認轉讓毒品海洛因犯行，但對其曾於98年4 月12日與己○○相約在西庄廟，己○○有取得毒品海洛因一事仍供承不諱
    ，足認己○○上揭證述為可採，被告先前於本院準備程序中
    之自白堪認與事實相符，可以採信。
  (二)經本院於99年3 月31日當庭勘驗監聽錄音光碟，被告曾於98
    年4 月12日以其使用之門號0000000000號行動電話與己○○
    所使用之門號0000000000號行動電話聯絡（本院卷第176 頁
    反面至第177 頁），2 人通話之時間及內容如下：
    ◎98年4 月12日14時36分11秒
      被  告（代號Ａ）：喂。
      己○○（代號Ｂ）：你回來了嗎？
      被  告：在路上走了。
      己○○：走到那裡了？
      被  告：才要出發而已，我到了馬上打給你。
      己○○：ㄏ阿？
      被  告：到了馬上打給你。
      己○○：到了不就3 、4 點了？
      被  告：現在幾點？
      己○○：2 點半了，要3 點了。
      被  告：3 點多就到了，到了馬上打給你。
      己○○：好啦好。
      ～～～～～～～～～～～～～
    ◎98年4 月12日15時54分11秒
      被  告：喂。
      己○○：回來了沒。
      被  告：回來了，不然你來西庄廟這裡。
      己○○：好阿，我現在馬上過去。
      被  告：好。
      ～～～～～～～～～～～～～
    ◎98年4 月12日16時02分18秒
      被  告：喂。
      己○○：老大，我在廟了。
      被  告：你開進來一點，就會看到我。
      己○○：好。
      ～～～～～～～～～～～～～
    上述監聽錄音內容均係被告與己○○之對話，業據被告供承
    在卷，此部分與己○○偵查中之證述相同，堪以認定。而由
    上開通話內容可知，己○○確有以門號0000000000號行動電
    話與被告所使用之上開門號行動電話聯絡，2 人相約在西庄
    廟見面，此亦可作為佐證己○○上開證述為真實之補強證據
    。
  (三)被告於審理時雖辯稱：是己○○未經過其同意自己將毒品拿
    走；及己○○於本院審理時雖證稱：被告沒有請我，但是有
    一次他放在桌上，剩下一點，約5 百元的量，在廟那裡，偵
    查中是警察要我這樣講的云云（本院卷第90頁反面至第91頁
    ）。然其所為上開證言，與其於偵查中所述之情形前後不符
    。且經本院傳喚警員丙○○到庭作證，其否認有要求己○○
    為特定供述之情事（本院卷第166 頁），己○○嗣後亦自承
    ：警察沒有強迫我要這樣講、我不是那個意思等語，足認其
    所稱：是警察要我這樣講的一節，並不可採。而己○○若非
    確定可向被告取得毒品海洛因，又豈會與被告相約，專程前
    往，且海洛因係物稀價昂之物，己○○又豈敢未經被告同意
    ，在被告面前，擅自將毒品海洛因取走。參以施用毒品為法
    律所定科以刑罰或施以保安處分之行為，衡情應避免在公眾
    場所為之，持有毒品亦屬違法行為，且毒品經政府嚴加查緝
    ，理應妥為藏放，本件被告與己○○相約在外，地點在西庄
    廟，被告稱：其在廟裡抽菸，將毒品放在桌上，己○○未經
    其同意取走云云，實有違常情，難認可採。是被告確有於98
    年4 月12日14時36分、15時54分與己○○電話聯絡後，於同
    日16時02分許，在雲林縣元長鄉西庄廟，將毒品海洛因無償
    轉讓予己○○無誤，被告於審理時否認犯行而為上開辯解，
    係事後卸責之詞，不足採信。本件事證明確，被告轉讓毒品
    海洛因犯行亦堪認定，應依法論科。
五、論罪科刑部分：
  (一)被告行為後，毒品危害防制條例第4 條、第17條業經立法院
    三讀修正通過並經總統於98年5 月20日公布，按法規之制定
    與法規之修正，如有特定生效日之必要者，依中央法規標準
    法第14條或第20條第2 項準用第14條之規定，應分別特定其
    施行日期。法規制定或前次修正基於特殊因素所特定之施行
    日期，並不適用於日後修正或再次修正之條文，毒品危害防
    制條例第36條雖規定：本條例自公布後6 個月施行，惟該條
    規定係指87年將肅清煙毒條例修正為毒品危害防制條例時所
    為規定，與本次修正無關，此次修正應依一般原則，自公布
    日起算至第3 日發生效力，故修正後毒品危害防制條例第4
    條、第17條應於98年5 月22日發生效力。修正前毒品危害防
    制條例第4 條第1 項之規定為：「製造、運輸、販賣第1 級
    毒品者，處死刑或無期徒刑；處無期徒刑者，得併科新臺幣
    1 千萬元以下罰金。」，修正後毒品危害防制條例第4 條第
    1 項則規定為：「製造、運輸、販賣第1 級毒品者，處死刑
    或無期徒刑；處無期徒刑者，得併科新臺幣2 千萬元以下罰
    金。」，比較修正前後之規定，以修正前之規定較有利於被
    告，依刑法第2 條第1 項前段之規定，販賣第1 級毒品部分
    ，應適用修正前即被告行為時之毒品危害防制條例，先予敘
    明。
  (二)核被告事實欄二所為6 次販賣第1 級毒品海洛因之犯行，均
    係犯修正前毒品危害防制條例第4 條第1 項之販賣第1 級毒
    品罪；事實欄三所示轉讓毒品海洛因之犯行，則係犯同條例
    第8 條第1 項之轉讓第1 級毒品罪。被告於事實欄二各次販
    賣海洛因前及於事實欄三轉讓海洛因前，各次持有海洛因之
    低度行為，分別為其販賣、轉讓之高度行為所吸收，均不另
    論罪。被告所犯6 次販賣第1 級毒品及1 次轉讓第1 級毒品
    犯行，犯意各別，且犯罪時間不同，應分論併罰，辯護人認
    為若被告販賣認定有罪時，應論以接續犯，並無足採。被告
    有如事實欄一所載之前案科刑及執行紀錄，有卷附臺灣高等
    法院被告前案紀錄表可按，其受有期徒刑之執行完畢，5 年
    以內故意再犯有期徒刑以上之罪，所犯上開各罪，均為累犯
    ，應依刑法第47條第1 項之規定，各加重其刑，但販賣第1
    級毒品罪之法定本刑為死刑、無期徒刑部分，依法均不得加
    重。被告供出毒品來源，經偵查機關查獲甲○○、謝永三等
    販賣毒品之情事，有臺灣雲林地方法院檢察署99年4 月22日
    丁○家孝98偵2992字第11408 號函附卷可佐（本院卷第221
    頁），所犯上開各罪，均依修正前毒品危害防治條例第17條
    之規定減輕其刑。又同為販賣第1 級毒品之人，其原因動機
    不一，犯罪情節未必盡同，或有大盤毒梟者，亦有中、小盤
    之分，甚或僅止於吸毒者友儕間為求互通有無之有償轉讓者
    亦有之，其販賣行為所造成危害社會之程度自屬有異，法律
    科處此類犯罪，所設之法定最低本刑相同，不可謂不重。於
    此情形，倘依其情狀處以有期徒刑，即足以懲儆，並可達防
    衛社會之目的者，非不可考量其情狀是否有可憫恕之處，適
    用刑法第59條之規定酌量減輕其刑，期使個案裁判之量刑，
    能斟酌至當，符合比例原則。查被告販賣毒品海洛因予乙○○、己○○、戊○○等人施用，固戕害其等身心，但乙○○
    、己○○、戊○○等，均係依憑其個人意志自願向被告購買
    毒品海洛因施用，且被告販賣海洛因予上開3 人之數量各僅
    1 小包、金額分別為1,300 元或1,000 元不等，犯罪情節尚
    非重大，又無證據可認被告為大量走私進口或長期販賣毒品
    之所謂「大盤」、「中盤」之販毒者，惡性與犯罪情節核與
    大毒梟有重大差異，就被告所犯6 次販賣第1 級毒品罪部分
    ，本院認為縱科以減輕後之最低刑度有期徒刑15年，仍屬情
    輕法重，過於嚴苛，足以引起一般人之同情，其犯罪情狀，
    顯有可憫恕之情況，爰均依刑法第59條之規定遞減其刑。至
    上開部分刑有加重及減輕者，並依法先加（不得加重部分除
    外）後減之。
  (三)爰審酌被告明知毒品海洛因具有成癮性，服用後會產生依賴
    性，且戒解不易，竟為圖一己之私利，販賣毒品予他人施用
    ，又無償轉讓予己○○施用，危害社會治安不輕，及其各次
    販賣、轉讓之數量、販賣所得等一切情狀，認檢察官具體求
    處無期徒刑尚嫌過重，爰分別量處如附表「所犯罪名及處罰
    」欄所示之刑，並定其應執行之刑。被告各次販賣第1 級毒
    品之所得（詳如附表交易金額欄所載），雖均未扣案，仍應
    依毒品危害防制條例第19條第1 項之規定，分別於其各次販
    賣第1 級毒品罪項下宣告沒收之，如全部或一部不能沒收時
    ，以其財產抵償之。被告販賣、轉讓毒品海洛因所使用之門
    號0000000000號SIM 卡，被告否認為其所有（偵卷第76頁、
    本院卷第192 頁反面），且無其他證據可證明被告已取得該
    SIM 卡之所有權，爰不予宣告沒收。至插用該門號SIM 卡之
    行動電話1 支，為被告所有之物，已據其供明在卷，為被告
    所有供本案聯絡販賣、轉讓毒品海洛因所用之物，雖未扣案
    ，但無證據證明已滅失，應依同條例第19條第1 項之規定宣
    告沒收，如全部或一部不能沒收時，追徵其價額或以其財產
    抵償之。
據上論斷，應依刑事訴訟法第299 條第1 項，毒品危害防制條例
第4 條第1 項（修正前）、第8 條第1 項、第17條（修正前）、
第19條第1 項，刑法第2 條第1 項前段、第11條前段、第47條第
1 項、第59條、第51條第5 款，判決如主文。
本案經檢察官陳鋕銘到庭執行職務。
中    華    民    國    99    年    5     月    31    日
                  刑事第四庭  審判長法  官 吳 福 森
                                    法  官 吳 錦 佳
                                    法  官 王 素 珍
以上正本證明與原本無異。
如不服本判決應於收受判決後10日內向本院提出上訴書狀，並應
敘述具體理由；其未敘述上訴理由者，應於上訴期間屆滿後20日
內向本院補提理由書（均須按他造當事人之人數附繕本）。「切
勿逕送上級法院」。
                                    書記官 吳 伊 婷
中    華    民    國    99    年    6     月    1     日
附錄本案論罪科刑法條：
毒品危害防制條例第4條第1項（修正前）
製造、運輸、販賣第一級毒品者，處死刑或無期徒刑；處無期徒
刑者，得併科新臺幣1千萬元以下罰金。
毒品危害防制條例第8條
轉讓第一級毒品者，處1 年以上7 年以下有期徒刑，得併科新臺
幣1 百萬元以下罰金。
附表：
┌─┬────┬────┬─────┬─────┬────────────┐
│編│交易對象│交易日期│ 交易地點 │ 交易金額 │     所犯罪名及處罰     │
│號│        │        │          │          │                        │
├─┼────┼────┼─────┼─────┼────────────┤
│一│乙○○  │98年2 月│雲林縣元長│1,300元   │庚○○販賣第一級毒品，累│
│  │        │20日    │鄉東庄某便│          │犯，處有期徒刑拾年。未扣│
│  │        │        │利商店    │          │案之插用門號0000000000號│
│  │        │        │          │          │SIM 卡之行動電話壹支（不│
│  │        │        │          │          │含SIM 卡）沒收，如全部或│
│  │        │        │          │          │一部不能沒收時，追徵其價│
│  │        │        │          │          │額或以其財產抵償之；販賣│
│  │        │        │          │          │第一級毒品所得新臺幣壹仟│
│  │        │        │          │          │佰元沒收，如全部或一部│
│  │        │        │          │          │不能沒收時，以其財產抵償│
│  │        │        │          │          │之。                    │
├─┤        ├────┼─────┼─────┼────────────┤
│二│        │98年2 月│雲林縣北港│1,000元   │庚○○販賣第一級毒品，累│
│  │        │25日    │鎮溝皂里某│          │犯，處有期徒刑拾年。未扣│
│  │        │        │處道路    │          │案之插用門號0000000000號│
│  │        │        │          │          │SIM 卡之行動電話壹支（不│
│  │        │        │          │          │含SIM 卡）沒收，如全部或│
│  │        │        │          │          │一部不能沒收時，追徵其價│
│  │        │        │          │          │額或以其財產抵償之；販賣│
│  │        │        │          │          │第一級毒品所得新臺幣壹仟│
│  │        │        │          │          │元沒收，如全部或一部不能│
│  │        │        │          │          │沒收時，以其財產抵償之。│
├─┼────┼────┼─────┼─────┼────────────┤
│三│己○○  │98年3 月│雲林縣元長│1,000元   │庚○○販賣第一級毒品，累│
│  │        │2 日    │鄉西庄廟  │          │犯，處有期徒刑拾年。未扣│
│  │        │        │          │          │案之插用門號0000000000號│
│  │        │        │          │          │SIM 卡之行動電話壹支（不│
│  │        │        │          │          │含SIM 卡）沒收，如全部或│
│  │        │        │          │          │一部不能沒收時，追徵其價│
│  │        │        │          │          │額或以其財產抵償之；販賣│
│  │        │        │          │          │第一級毒品所得新臺幣壹仟│
│  │        │        │          │          │元沒收，如全部或一部不能│
│  │        │        │          │          │沒收時，以其財產抵償之。│
├─┼────┼────┼─────┼─────┼────────────┤
│四│戊○○  │98年3 月│雲林縣元長│1,000元   │庚○○販賣第一級毒品，累│
│  │        │25日    │鄉被告父親│          │犯，處有期徒刑拾年。未扣│
│  │        │        │住處      │          │案之插用門號0000000000號│
│  │        │        │          │          │SIM 卡之行動電話壹支（不│
│  │        │        │          │          │含SIM 卡）沒收，如全部或│
│  │        │        │          │          │一部不能沒收時，追徵其價│
│  │        │        │          │          │額或以其財產抵償之；販賣│
│  │        │        │          │          │第一級毒品所得新臺幣壹仟│
│  │        │        │          │          │元沒收，如全部或一部不能│
│  │        │        │          │          │沒收時，以其財產抵償之。│
├─┤        ├────┼─────┼─────┼────────────┤
│五│        │98年3 月│雲林縣元長│1,000元   │庚○○販賣第一級毒品，累│
│  │        │26日    │鄉○○路某│          │犯，處有期徒刑拾年。未扣│
│  │        │        │處        │          │案之插用門號0000000000號│
│  │        │        │          │          │SIM 卡之行動電話壹支（不│
│  │        │        │          │          │含SIM 卡）沒收，如全部或│
│  │        │        │          │          │一部不能沒收時，追徵其價│
│  │        │        │          │          │額或以其財產抵償之；販賣│
│  │        │        │          │          │第一級毒品所得新臺幣壹仟│
│  │        │        │          │          │元沒收，如全部或一部不能│
│  │        │        │          │          │沒收時，以其財產抵償之。│
├─┤        ├────┼─────┼─────┼────────────┤
│六│        │98年3 月│雲林縣元長│1,000 元  │庚○○販賣第一級毒品，累│
│  │        │28日    │鄉公墓旁  │          │犯，處有期徒刑拾年。未扣│
│  │        │        │          │          │案之插用門號0000000000號│
│  │        │        │          │          │SIM 卡之行動電話壹支（不│
│  │        │        │          │          │含SIM 卡）沒收，如全部或│
│  │        │        │          │          │一部不能沒收時，追徵其價│
│  │        │        │          │          │額或以其財產抵償之；販賣│
│  │        │        │          │          │第一級毒品所得新臺幣壹仟│
│  │        │        │          │          │元沒收，如全部或一部不能│
│  │        │        │          │          │沒收時，以其財產抵償之。│
├─┼────┼────┼─────┼─────┼────────────┤
│七│己○○  │98年4 月│雲林縣元長│無        │庚○○轉讓第一級毒品，累│
│  │        │12日    │鄉西庄廟  │          │犯，處有期徒刑壹年貳月。│
│  │        │        │          │          │未扣案之插用門號00000000│
│  │        │        │          │          │77 號SIM卡之行動電話壹支│
│  │        │        │          │          │（不含SIM 卡）沒收，如全│
│  │        │        │          │          │部或一部不能沒收時，追徵│
│  │        │        │          │          │其價額或以其財產抵償之。│
└─┴────┴────┴─────┴─────┴────────────┘

司法院資訊處製作；財團法人民間司法改革基金會備份。
